【裁判字號】    92,訴,2544
【裁判日期】    950830
【裁判案由】    貪污治罪條例等
【裁判全文】
臺灣高雄地方法院刑事判決              92年度訴字第2544號
公  訴  人  臺灣高雄地方法院檢察署檢察官
被      告  乙○○
選任辯護人  周村來律師
            周元培律師
            柳聰賢律師
上列被告因貪污治罪條例等案件，經檢察官提起公訴（92年度偵
字第4689號），本院判決如下：
    主  文
乙○○連續依據法令從事公務之人員，對於職務上之行為，收受
賄賂，處有期徒刑柒年捌月，褫奪公權伍年。犯罪所得財物新臺
幣陸萬伍仟元應予追繳沒收；如全部或一部無法追繳時，以其財
產抵償之。
    事  實
一、乙○○分別自民國73年間起至76年間止及80年間起迄92年2
    月間2 度任職高雄縣政府建設局建築管理課技佐，上開期間
    負責審查高雄縣境建築物建造執照及使用執照等之建築管理
    業務，為依法令從事於公務之人員。任職期間，竟基於職務
    上之行為收受賄賂之概括犯意，於下列各申請使用執照之個
    案，在收受跑照業者或建築物起照人負責人之賄賂後，即於
    職務上所掌公文書上使用執照審查表為「審查結果合格擬准
    予發照」、在申請使用執照查驗紀錄表為「核與台灣省建築
    管理規則第31條規定相符」（高雄縣仁武鄉○○街81號建物
    部分）、「符合規定」（高雄縣岡山鎮○○○路452 號建物
    部分）、「抽查尺寸尚符」（高雄縣路竹鄉○○路及平等街
    之「路竹鑽石城」建物、高雄縣鳳山市○○路105 及107 號
    建物部分）等登載，再簽擬公文經上級決行後發給使用執照
    ，以此方式連續為下列行為：
(一)乙○○於90年9 月19日前之不詳時間，至高雄縣仁武鄉○○
    街81號實地查驗後，明知起造人在上址建築物之天井部份留
    設鋼筋且未完成表面粉飾，以及有未完成建築物背面陽台及
    外牆之表面粉飾、未完成門窗內框裝設、未完成污水處理設
    備的圓形入口蓋及水溝鑄鐵蓋版等均非屬不能核發使用執照
    之缺失情形，跑照業者己○○（另經臺灣高雄地方法院檢察
    署緩起訴處分）為求儘速取得該屋使用執照，竟利用查驗時
    之現場實景照片為藍本，以變造加工手法，在其上添加粉飾
    及門窗內框影像，以匿隱起造人等為接續增建天井部份面積
    而留設鋼筋及背面陽台、外牆表面未完成粉飾、未完成門窗
    內框裝設之缺失，而以前開合成影像之照片表示補正前開缺
    失（乙○○不知照片為偽），並交付乙○○新台幣（下同）
    5 千元賄款，乙○○即依其職務所容許之權限，未再至現場
    查驗，而於90年9 月19日以前合成影像照片，簽擬「經查尚
    無不合」之發給使用執照公文，經上級決行後，嗣於同年月
    21日使己○○順利為起造人取得使用執照。
(二)乙○○於91年7 月8 日前之不詳時間，至高雄縣岡山鎮○○○路452 號實地查驗後，明知上址建築物有廢棄物尚未清除
    之非屬不能核發使用執照之缺失情形，己○○為求儘速核發
    該建物使用執照，竟利用查驗時之現場實景照片為藍本，以
    變造加工手法，添加粉飾影像以匿隱該工地尚未清除廢棄物
    之事實，將上開經過合成影像之照片充作竣工照片（乙○○
    不知照片為偽），並交付乙○○現金5 千元賄款，乙○○即
    依其職務所容許之權限，未再至現場查驗而於91年7 月8 日
    以前開合成影像之照片，簽擬載有「經查尚無不合」文字之
    發給使用執照公文，經上級決行後，嗣於同年月9 日使己○○順利為起造人取得使用執照。
(三)乙○○於91年10月29日首次至萬客隆營造股份有限公司（下
    稱該公司）位在路竹鄉○○路及平等街之「路竹鑽石城」建
    築現場查驗後，告知該公司癸○○○及江慧真等2 人應改正
    「使照證明書」、「基地內排水補給」、「人孔蓋確實開啟
    」、「鋼筋剪掉」、「A 棟背（面）房火間隔照片（即該處
    管線外露）」、「A 棟背（面）樓梯欄杆」等6 項缺失，該
    公司負責人庚○○為求儘速取得該建物使用執照，除改善前
    開6 項缺失外（A 棟背面房火間隔管路外露部分以舖築混凝
    土之方式改善），並於91年11月1 日星期五上午10時30分許
    ，乙○○再次前往該公司前開建築現場覆驗時，將現金5 萬
    元賄款交予乙○○收受，乙○○即於次一上班日即91年11月
    4 日星期一，依該公司所提供之竣工照片，簽擬發給使用執
    照公文，經上級決行後，使庚○○於1 周後即順利取得前開
    建築物之使用執照。
(四)乙○○於91年11月6 日前之不詳時間，至高雄縣鳳山市○○
    路105 、107 號實地查驗後，明知起造人子○○、簡錦福尚
    有未完成窗戶及落地窗內框之裝設等非屬不能核發使用執照
    之缺失情形，己○○為求儘速取得建物使用執照，竟利用查
    驗時之現場實景照片為藍本，以變造加工手法，在其上添加
    門窗內框影像，以匿隱起造人未完成門窗內框裝設之缺失，
    而以前開合成影像之照片表示補正前開缺失，並交付乙○○
    5 千元賄款，乙○○即依其職務所容許之權限，未再至現場
    查驗，而於91年11月6 日以上開合成影像之竣工照片，簽擬
    發給使用執照公文，嗣經其主管楊富欽於同年月18日代為決
    行後，使前揭起造人2 人順利取得使用執照。
二、案經法務部調查局高雄縣調查站移送臺灣高雄地方法院檢察
    署檢察官偵查起訴。
    理  由
甲、關於證據能力之意見：
壹、被告乙○○於92年2 月26日於法務部調查局高雄縣調查站（
    下稱高雄縣調站）及同日於偵訊中之陳述，有無證據能力：
一、按被告之自白，須非出於強暴、脅迫、利誘、詐欺、疲勞訊
    問、違法羈押或其他不正之方法，且與事實相符者，始得採
    為證據，如被告之自白係由於不正之方法，並非自由陳述，
    則其取得自白之程序，已非適法，不問自白內容是否確與事
    實相符，因其非係適法之證據，即不能採為判決基礎，故審
    理事實之法院，遇有被告對於自白提出刑求之抗辯時，應先
    於其他事實而為調查，此據刑事訴訟法第156 條第1 項、第
    3 項分別定有明文。然審諸上揭規定禁止以不正方法取得被
    告自白取供之立法目的，乃慮及刑事訴訟之目的本在發現實
    體的真實，使國家得以正確的適用刑罰權，藉以維護社會秩
    序及公共安全，然其手段仍應合法、潔淨、公正，方得保障
    人權，遂於前開條文明定倘被告接受訊問時遇有強暴、脅迫
    、利誘、詐欺、疲勞訊問、違法羈押或其他不正方法之情形
    時，即推定其有虛偽自白之危險，進而排除其證據能力。然
    倘檢察官得於個案中具體舉證證明訊問被告過程中，訊問者
    雖有實施前述不正之方法，惟被告係出於自由意思而為自白
    者，因此際並無虛偽陳述之危險，揆諸前揭法條意旨，仍應
    許其具有證據能力。職是，有關被告自白任意性之調查，首
    應由被告負有釋明之責，先行陳述其遭受不正取供之時、地
    與概況，俾使檢察官得據此聲請調查證據，憑為法院將來調
    查之方向。如法院經調查結果認定被告自白係以不正方式取
    得，自應依法加以排除，不得作為證據；惟倘有客觀事證足
    認被告之自白要非訊問人員逕以違法方式所取得，而係出於
    自由意思所為、且其自白之陳述堪認與事實相符者，縱令訊
    問程序不無輕微瑕疵，仍難謂該自白毫無證據能力可言，合
    先敘明。
二、本件告乙○○及其辯護人固辯稱：被告乙○○於92年2 月
    26日於調查局中受到調查員威脅、詐欺、利誘，且時任臺灣
    高等法院高雄分院檢察署之檢察官復到場以「我寧願放你去
    關，去沒工作。…我跟你講，你若對我坦白、全盤的，對你
    法律上應該給你的保障你絕對都有…（差一件沒講，失禮）
    我都不會給你原諒，法律上可以給你的，我都不可能給你…
    等我今天在這各地方還沒將你移交到到地檢時，你有機會，
    你有一天，你進去了才想講，我跟你講的也是要這樣，不要
    進去了才在那邊後悔」等語恐嚇被告、加上被告患有高血
    壓，於長達十數小時之偵訊後，因身體不堪負苛，終致為不
    實之自白並書寫自白書、而同日被告在高雄地方法院檢察
    署辛○○（辯護人誤載為蔡麗宜）檢察官偵查中為供述時，
    其精神狀態仍未脫離畏懼、害怕之壓迫狀態下，因此被告於
    前開偵查中之偵訊筆錄，亦無證據能力云云。經查：
(一)被告乙○○於92年2 月26日接受高雄縣調站調查員詢問時，
    確曾供稱：91年11月1 日上午10時30分左右，我由友人開車
    載我前往「路竹鑽石城」透天厝工程工地現場作第2 次現場
    勘驗時，「路竹鑽石城」透天厝工程負責人萬隆公司負責人
    庚○○，有拿一包用紙袋裝之紅包（內裝新台幣，數目不詳
    ）塞在我的口袋裡，我用手將該裝錢之紅隨手撥到地上，並
    告訴庚○○「不要隨便裝錢在我的口袋裡」及「將缺點改一
    改」等語後，我隨即由友人開載載我離去。惟其嗣後（於調
    查員問：你自願寫「自白書」承認91年11月1 日上午10時，
    第2 次前往路竹鑽石城工地現場勘驗時，當場收取萬隆公司
    負責人庚○○5 萬元之賄款乙事，事後沒有歸還還很悔意，
    ，為何與你前述所言迴異甚大，你作何解釋?） 我已經知道
    錯了，我不應該沒有堅持不收取庚○○塞我之紅包5 萬，我
    現在感到非常後悔，但事實已經造成，我悔已來不及了等語
    ，有前開詢問筆錄及自白書各1 份在卷可稽（見92年度偵字
    第4689號卷第10至12頁）。且經本院當庭勘驗被告乙○○前
    開接受詢問之錄音帶（主要係有關被告是否曾受調查員及檢
    察官強暴、脅迫及詐欺部分），經本院當庭勘驗結果，其確
    曾供稱：（問：5 萬塊的東西丟在地上，…現在是老闆講的
    《即庚○○》）因為他（即庚○○）拿給我，我自己把它（
    5 萬元）拿出來…我真的（把5 萬元）丟到地上啊…（問：
    你現在是又要辯給我聽還是要跟我說?） 我做了錯誤的過程
    。（問：你做了什麼錯誤的過程?） 因為他（即庚○○）在
    那邊送送，我就收起來，絕對只有我一個人收起來，沒有經
    過其他人。…（問：你何必自己擔那5 萬元呢?） 確實只有
    我錯了沒有別人啊等語（見92年2 月26日詢問錄音帶之勘驗
    筆錄，本院(二)卷第39頁第17行、第40頁第3 行、第43頁第18
    至22行、第47頁第16至17行），顯見被告確於高雄縣調站時
    自承收取庚○○交付之5 萬元，且上開自白，應出由自由意
    識所供之情節，合先敘明。
(二)又被告於調查站坦承收庚○○賄款5 萬元等情，其製作筆錄
    之時間，係自92年2 月26日17時35分許至17時54分止，有本
    院勘驗筆錄1 份可證（見本院(二)卷第42頁倒數第5 行、第47
    頁第1 行）。是被告自白收取庚○○交付賄款之際，距其開
    始接受高雄縣調站調查員詢問（為當日11時10分許開始接受
    詢問，有該詢問筆錄1 份可佐），期間尚未滿6 個小時，故
    被告及辯護人所辯，被告係於遭偵訊長達十餘小時後始為上
    開自白云云，顯與事實不符，即非可採。另依前開勘驗筆錄
    所載，在當日接受詢問期間，被告分別於16時55分許至16時
    57分許、18時46分許至18時48分許、19時0 分許上廁所如廁
    ，共計3 次（見本院(二)卷第39頁第6 行、第49頁第9 、10行
    ），顯見被告於有生理需求時，調查員均能暫停詢問過程，
    而以被告之生理所需為先。再綜觀前開本院勘驗筆錄之內容
    ，未聞見被告於詢問過程中曾聲稱其身體有何不適之情形，
    且於檢察官訊問時亦未曾表示身體有何不適等情，此有勘驗
    筆錄在卷可按，故被告及其辯護人，辯稱：被告患有高血壓
    ，於長達十數小時之偵訊後，因身體，因身體不堪負苛，終
    致為不實之自白並書寫自白書云云，洵非可採。
(三)另時任臺灣高等法院高雄分院檢察署之檢察官雖於調查人員
    詢問之過程中到場對被告告以「我寧願放你去關，去沒工作
    。…我跟你講，你若對我坦白、全盤的，對你法律上應該給
    你的保障你絕對都有…（差一件沒講，失禮）我都不會給你
    原諒，法律上可以給你的，我都不可能給你…等我今天在這
    各地方還沒將你移交到到地檢時，你有機會，你有一天，你
    進去了才想講，我跟你講的也是要這樣，不要進去了才在那
    邊後悔」等語，有本院勘驗筆錄1 份可佐。然檢察官係在被
    告已自承：我做了錯誤的過程。因為他（即庚○○）在那邊
    送送，我就收起來，絕對只有我一個人收起來，沒有經過其
    他人等語（見本院(二)卷第43頁第18至22頁）之後所為之告知
    ，其主要目的係希望被告再供出是否有其他共犯時，所為之
    意思表示，然尚不能以此認檢察官在被告自白前有何脅迫或
    與被告有何條件之交換。又審之前開勘驗筆錄，調查人員雖
    於詢問被告期間，曾敲桌2 下並對被告以較大聲音問話，惟
    其主要乃在於告知被告考慮自白、自首得以減刑，或申請適
    用證人保護法以求保護人身安全等語。尚難認調查人員有何
    對被告施不法之強制力，或脅迫以如不自白將對其不利之情
    事。另調查人員雖又對被告告以是否考慮自白、自首，或申
    請適用證人保護法，以換取緩刑或緩起訴之機會等語，然此
    僅係調查人員於詢問過程中建議被告採取之法律上之步驟為
    何較為有利，亦自難認被告收受賄賂之自白，有何違反其任
    意性之可言。
(四)又被告另於92年2 月26日在高雄縣調站接受臺灣高雄地方法
    院檢察署檢察官（簡稱高雄地檢署）檢察官訊問時，其已自
    承：（路竹鑽石城）這個案我看過二次現場，他們缺點都有
    補正。在第二次勘驗現場我要離開時，他（庚○○）有拿錢
    裝在信封給我，我收下之後回去才知道是5 萬元等語（見92
    年度偵字第4689號卷第15頁），核與其前開於調查員詢問時
    之自白相符。而被告及辯護人雖以同日被告另在高雄檢署承
    辦檢察官偵查中為供述時，其精神狀態仍未脫離畏懼之壓迫
    狀態下，因此被告於前開高雄地檢署偵查中之偵訊筆錄，亦
    無證據能力云云。然被告在調查員詢問時，其自白仍出於任
    意性，已如上述，則其後續於高雄地檢署檢察官前所為之自
    白，即難認有何延續先前調查中畏懼狀態之可言，是被告前
    開於偵查中所為之自白既係出於自由意識所為之供述，自得
    為適法之證據。
貳、證人己○○於92年3 月13日於高雄縣調站調查員、92年10月
    16日於檢察事務官前之陳述：
(一)按被告以外之人於檢察事務官、司法警察官或司法警察調查
    中所為之陳述，與審判中不符時，其先前之陳述具有較可信
    之特別情況，且為證明犯罪事實存否所必要者，得為證據，
    刑事訴訟法第159 條之2 定有明文。
(二)經查：證人己○○經本院於審判中傳喚到案，雖就其有關申
    請使用執照、行賄經過之細節，均答以「我忘記了」、「我
    記不起來」、「我沒有印象」等語（見本院(二)卷第173 至17
    5 頁），核與其於高雄縣調站調查員、檢察事務官前所為陳
    述不相符合。另己○○雖曾於92年10月20日偵查中以證人身
    分具結作證，然於該次偵查中，己○○均僅就檢察官提問之
    問題概要回答「實在」、「是的」等語，而未敘述其如何行
    賄、照片何部位影像係加工合成等細節，是以證人己○○前
    開於調查員、檢察事務官前所為有關行賄、照片加工合成之
    陳述，仍係證明犯罪事實存否所必要。再者本院審酌證人己○○於前開於調查員及檢察事務官詢問時所供述行賄被告等
    情，於陳述過程並未受不當外力之影響，又其供述內容亦有
    不利於己之部分，衡情自具有較可信之特別情況。依前述說
    明，證人己○○前開於調查員、檢察事務官前所為之陳述，
    自得作為證據。
參、證人己○○於92年10月20日於檢察官偵查中所為證述：
(一)己○○前開證述雖係被告以外之人於審判外之陳述，惟刑事
    訴訟法第159 條之2 第2 項規定，除顯有不可信之情況者外
    ，得為證據。而本院審酌己○○前開於檢察官偵查中所為證
    述，業經具結，復有其所選任之辯護人在場陪同應訊，故其
    於檢察官訊問時應較可自由陳述，是以依己○○陳述時之外
    部附隨環境或條件判斷，難認有何顯不可信之情形，是依上
    揭規定，己○○前開於檢察官前所為之證述，應有證據能力
    。
(二)又按證人恐因陳述致自己或與其有前條第一項關係之人受刑
    事追訴或處罰者，得拒絕證言，刑事訴訟法第181 條定有明
    文。另按證人有第181 條之情形者，應告以得拒絕證言，同
    法第186 條第2 項亦著有規定。然拒絕證言權，專屬證人之
    權利，非當事人所得主張，證人拒絕證言權及法院告知義務
    之規定，皆為保護證人而設，非為保護被告，法院或檢察官
    違反告知義務所生之法律效果，僅對證人生效，故違反告知
    義務之證人證詞，對訴訟當事人仍具證據能力，至於證據之
    證明力如何，則由法院依具體個案判斷之，最高法院著有95
    年度台上字第909 號判決可參。是以被告之辯護人為被告辯
    稱：證人己○○於檢察官偵查中之證述，未告知其得拒絕證
    言（對被告）不具證據能力云云，揆諸前開最高法院見解，
    即非可採。
乙、實體部分：
壹、有罪部分
一、訊據被告乙○○坦承上揭申請使用執照案件均為其承辦，並
    由其簽擬公文經上級決行而發給使用執照等情，復有各該申
    請使用執照卷宗在案可稽。惟其否認有何職務收受賄賂犯行
    ，辯稱：伊未曾收受己○○及庚○○所交付之賄款，己○○
    係因伊審核較為嚴格，對伊不滿，才蓄意誣陷；庚○○有交
    5 萬元給我，但是我把它丟回去了。前開個案之使用執照，
    伊均係依照建築法第70條及高雄縣政府建築管理自治條例（
    該條例施行前，則依據臺灣省建築管理規則）之規定來審核
    ，除了主要設備、主要結構、主要隔間外，伊不用再去看第
    2 次現場，可以僅就書面資料為審核，且己○○所提出之照
    片我不知道是偽造的，況負責監造之建築師及起造人負責填
    寫建築工程完竣報告書，如有不符，應由監造之建築師負責
    云云。經查：
(一)被告前開所為並非違背職務之行為：
  1.按建築工程完竣後，應由起造人會同承造人及監造人申請使
    用執照。直轄市、縣（市）（局）主管建築機關應自接到申
    請之日起，10日內派員查驗完竣。其主要構造、室內隔間及
    建築物主要設備等與設計圖樣相符者，發給使用執照，並得
    核發謄本；不相符者，一次通知其修改後，再報請查驗。但
    供公眾使用建築物之查驗期限，得展延為20日，而前開所謂
    建築物之主要構造，為基礎、主要樑柱、承重牆壁、樓地板
    及屋頂之構造；所謂建築物設備，為敷設於建築物之電力、
    電信、煤氣、給水、污水、排水、空氣調節、昇降、消防、
    消雷、防空避難、污物處理及保護民眾隱私權等設備而言，
    建築法第70條、第8 條、第10條分別定有明文。
  2.又申請建築物建造執照、使用執照及變更使用執照應檢附之
    文件均依據「建築法」第30條、第70條、第74條及「高雄縣
    建築管理自治條例」第12條、第14條、第17條規定辦理。本
    局（即高雄縣政府建設局）受理人民請案後由登記桌人員先
    登入公文管理系統分文給承辦人，承辦人員再登載於建造執
    照登記簿、使用執照登記簿等情，有高雄縣政府建設局92年
    12月3 日92建局管字第0921037217號函在卷可稽（見本院(一)
    卷第102 頁）。另經本院函詢高雄市政府、屏東縣政府、台
    南縣政府，各該機關建管公務員核發使用執照之法令依據為
    何，則均函復略稱：民眾若申請使用執照，係依照建築法第
    70條及各該縣市相關之自治條例為核發與否之依據，亦有高
    雄市政府工務局94年5 月31日高市工務建字第0940013482號
    函、屏東縣政府94年5 月30日屏府建管字第0940096527號函
    、臺南縣政府94年7 月1 日府工管字第0940131774號函各1
    件附卷可佐（見本院(一)卷第451 頁、第454 頁、第467 頁）
    ，足認被告據以核發使用執照之依據，確係建築法第70條及
    高雄縣建築管理自治條例第14條（該條例施行前，則依據臺
    灣省建築管理規則第13條）無訛，合先敘明。
  3.另未完成建築物背面陽台及外牆之表面粉飾、未完成門窗內
    框裝設；綠化植栽不完善等等，均非屬建築法第70條所規定
    必須查驗之項目，有缺失如須補正，是否至現場再行查驗，
    取決於承辦人之決定，而防火間隔預留之管線如事先預以混
    凝土加以掩飾則應可符合規定等情，業據證人即曾擔任高雄
    縣政府建設局課長之丙○○到庭證述甚明。其證稱：依建築
    法第70條到現場查驗時，我們會去量建築物的長度、寬度、
    及主要設備是否與設計圖相符。…因為綠色植栽不是主要設
    備，是否要再去現場看，取決於承辦人員的決定。…天井的
    窗框我們會希望要裝設，但是不一定窗戶要放上去，至於天
    井裸露鋼筋部分我們會希望要剪斷，這個目的都是在儘量防
    止起造人增建。…另外如果在查驗時，發現防火間隔預留管
    線，我們就會要求拆除剪斷或者用混泥土把管線封住，如果
    業主用混凝土把管線封住，就符合規定。…也就是說只要是
    主要設備、主要構造以外的其他事項，若要補正是否要再去
    看現場，這就是承辦人的裁量權。如果是主要結構、主要設
    備一般不可以用照片來代替，要再去看現場。如果第一次去
    測量主要結構、主要設備不符合設計圖，就要再去第二次。
    只有其他的部分法令沒有規定到的可以由承辦人決定是否在
    再去現場查驗。在承辦業務過程中，如有不屬於主要結構、
    主要設備方面的缺失，我們會就個案來判斷。例如設計圖要
    油漆，但是沒有油漆，我們也會發使用執照，或者設計圖花
    、小灌木，但是現場是草皮，我們還是會發使用執照等語（
    見本院(二)卷第102 至104 頁、第106 至108 頁）。
  4.而前開犯罪事實一(一)天井部份留設鋼筋且未完成表面粉飾，
    以及有未完成建築物背面陽台及外牆之表面粉飾、未完成門
    窗內框裝設；犯罪事實一(二)廢棄物尚未清除；一(三)未完成落
    地窗內框之裝設等缺失情形，均非建築法第70條及高雄縣建
    築管理自治條例第14條規定必須再至現場查驗之項目，是縱
    令被告並未再至現場核實查驗，亦難認其有何違背職務之行
    為。又被告堅稱前開犯罪事實一(四)「路竹鑽石城」原有之6
    項缺失，其於第2 次至現場時，均有確實查驗，且業主均已
    改善完畢，則核與證人庚○○、癸○○○於本院審理時所證
    述之情節相合（見本院(二)卷第112 頁、第117 頁），自堪信
    為真實，故縱令被告對上開地點均未再作第2 次實地勘查，
    即簽擬核發上開建物之使用執照，亦難認被告有何違背職務
    行為之可言。故公訴人認被告明知上開建物尚未完成查驗即
    核發建物使用執照所為係違背職務，則容有誤會，合先敘明
    。
(二)被告於高雄縣仁武鄉○○街81號、高雄縣岡山鎮○○○路
    452 號、高雄縣鳳山市○○路105 號、107 號受賄部分：
  1.高雄縣仁武鄉○○街81號之建築物天井部份留設鋼筋且未完
    成表面粉飾、未完成建築物背面陽台及外牆之表面粉飾，及
    未完成門窗內框裝設；高雄縣岡山鎮○○○路452 號之建築
    物現場，尚留有廢棄物等情，業據證人己○○於檢察事務官
    詢問時及偵查中證述甚明。其於檢察事務官詢問時供稱：（
    提示仁武鄉○○街81號使用執照竣工照片）背面陽台及外牆
    表面都經過粉光加工合成處理，背面照片的門窗查驗時現場
    都沒有裝設內框，內框是加工合成處理加上去的。…另外污
    水處理設備的圓形入口蓋及水溝鑄鐵蓋版都是經過合成加工
    的，另外天井部分查驗時都沒有經過粉光，且有留設鋼筋，
    窗戶的玻璃及內框都合成加工加上去的，…乙○○有叫我要
    「修一修」，他只來查驗一次，我就送件掛號，我就沒有再
    陪他來第二次作複查。又岡山鎮○○○路452 號竣工照片有
    2 張經過變造，都是因為工地現場有很多建築廢棄物，我拍
    照後用合成變造手法把他拿掉，由於依規定建築廢棄物要清
    掉，工地現場要處理乾淨，才能申請使用執照，建築務本體
    應該是沒有與設計圖不符之處…（見臺灣高等法院高雄分院
    檢察署91年度查字卷第82號(一)卷第161 頁背面、第162） ；
    其於偵查中則復為相同之證述（見上開查字卷第82號(一)卷第
    196 至197 頁）。
  2.高雄縣政府90年9 月21日建局管字第DA015888號建築物使用
    執照申請書所附之建物（即高雄縣仁武鄉○○街81號建物）
    竣工照片7 張，經鑑定建物竣工照片中該建築物（背面陽台
    ）外牆面、建築物與背景間接面部分、建築物天井路間上下
    三層窗框、污水處理設備圓形人孔及四邊型鑄鐵水溝蓋邊緣
    等處，均明顯有經數位影像軟體選取、塗抹修飾、合成等非
    自然跡象；高雄縣政府91年7 月9 日建局管字第0911018051
    號建築物使用執照所附之建物（即高雄縣岡山鎮○○○路45
    2 號建物）竣工照片4 張，經鑑定建物竣工照片中該建物中
    央轉彎牆面週邊、建物前門庭及地坪等處，均明顯有經數位
    影像軟體選取、塗抹修飾、合成等非自然跡象，有法務部調
    查局92年12月19日科調柒字第09 200466810號、92年12月22
    日科調柒字第09200466830 號鑑定通知書各1 份在卷可參（
    見本院(一)卷第317 頁、第202 頁）。另高雄縣鳳山市○○路
    105 號、107 號建物部分，證人己○○雖於檢察事務官前陳
    稱：（提示91.11.18建局管字第30224 號鳳山市○○路○段
    105 、107 號使用執照申請案竣工照片，竣工照片有何處經
    過變造、加工？）天井部份落地窗的玻璃、窗戶的玻璃是經
    過合成變造加工上去的，至於天井落地窗的內框，…內框應
    該是有裝云云。然高雄縣鳳山市○○路105 號、107 號建物
    之竣工照片，經調查局鑑定結果認：各扇鋁窗邊緣及框架、
    室內落地鋁門框邊緣及框架、屋樑與牆面交界處、鋁門框內
    外牆面與地面顏色，均明顯有有經數位影像軟體選取、修飾
    、合成等非自然跡象，有法務部調查局92年11月18日科調柒
    字第09200392370 號鑑定通知書各1 份可證（見本院(一)卷第
    12頁），是證人己○○前開供述，並非實情，高雄縣鳳山市
    ○○路105 號、107 號建物確尚未完成窗戶及落地窗內框裝
    設之事實，亦可確認。
  3.又證人己○○確曾就前開3 件申請使用執照案，各行賄被告
    5 千元（共計1 萬5 千元）之事實，業據其於調查局及檢察
    事務官詢問時、檢察官偵查中證述甚明。其於調查局詢問時
    證稱：我與乙○○看完上開案件（起造人分別為子○○等2
    人、戊○○、蔣榮福，即犯罪事實一(一)(二)(四)之建物）現場，
    我會將內裝有5 千元鈔券之信封交給乙○○，上開每一案我
    都以5 千元行賄乙○○，作為趕件簽發使用執照之代價，乙○○未將賄款退還給我等語（見上開查字(一)卷第85至86頁）
    ；復於檢察事務官詢問時則證稱：…至於本件（高雄縣岡山
    鎮○○○路452 號建物使用執照申請案）行賄乙○○五千元
    是「行規」、本件（高雄縣鳳山市○○路一段105 、107 號
    使用執照申請）行賄乙○○5 千元也沒有為什麼，就是跟乙○○出去就會送等語（見前開查字卷第162 頁及背面）；又
    於檢察官偵查時結證稱：有關高雄縣仁武鄉○○街81號乙○○查驗後，我行賄乙○○5000元是實在的。就高雄縣岡山鎮
    ○○○路452 號使照案，我之前於92年3 月13日陳述乙○○
    收賄5000元…之陳述是實在的。有關鳳山市○○路○段105
    號、107 號我於92年3 月13日陳述，我行賄乙○○5000元是
    實在的等語（見前開查字(一)卷第196 至197 頁）。又證人己○○於本院審理時再證稱：我只是陳述一個流程，但是沒有
    想到這麼嚴重，流程部分包括公務員錢等語（見本院(二)卷第
    178 頁）。
  4.另審酌己○○前開所供述內容，不僅不利於被告，更不利於
    己，而證人己○○與被告素無仇隙，亦無金錢借貸關係，且
    於代辦使用執照案之過程中，從未有於補正資料後，仍遭被
    告拒絕通過之事實，業據證人己○○於本院陳明在卷，而被
    告亦自承未曾否決己○○所代辦之使用執照申請案等語（見
    本院(二)卷第17 9至18 0頁），是證人己○○案發至今既與被
    告無何仇隙，且亦未曾因申請使用執照而遭被告刁難而未通
    過，衡情實無故意誣陷被告之可能。參以本件己○○係以合
    成之竣工照片申請使用執照，更足證己○○確有行賄被告之
    動機。是以被告前開所辯：可能是因為我看現場時態度比較
    不好，己○○認為我故意刁她，所以要報復我云云，並非可
    採。故己○○行賄被告之事實，已可認定。
  5.又本件案發之初，己○○係自行開車前往高雄縣調查站報到
    並接受詢問，其在調查站接受詢問期間，所為之供述，事先
    並未曾與檢調人員有作任何條件交換之事實，亦據證人己○○於本院審理時證述在卷（見本院(二)卷第175 至176 頁）。
    又檢察官於92年10月20日訊問己○○時，其雖同意己○○適
    用證人保護法之規定予以不起訴、減輕或免除其刑，有該訊
    問筆錄在卷可稽（見前開查字(一)卷第191 頁），然證人己○○就有關每件申請案以如何之代價行賄被告等情，則已於92
    年3 月13日調查員及92年10月16日檢察事務官詢問時詳述在
    卷，故其後證人己○○始得到檢察官承諾其將受有證人保護
    法之適用，足見其當時在調查人員及檢察事務官詢問時所為
    之陳述，應無受到偵查機關誘導或無為圖邀輕典而為不實供
    述之風險。是以辯護人為被告所辯：證人己○○因受有證人
    保護法之影響，故其所為陳述之證述憑信較低云云，並非可
    採。
  6.綜上，己○○為求能迅速取得上開各建案之使用執照，確曾
    於事實欄一(一)(二)(四)每案各以5 千元之代價交付賄款予被告之
    事實，應可認定。
(三)被告於高雄縣路竹鄉○○路及平等街之「路竹鑽石城」受賄
    部分：
  1.被告於91年11月1 日第2 次前往「路竹鑽石城」建築工地勘
    驗時，曾當場收取許作作舟所交付之5 萬元，業據其於調查
    局調查員詢問時及檢察官偵查中自承在卷，此有前開詢問筆
    錄及自白書各1 份在卷可稽（見92年度偵字第4689號卷第10
    至12頁）。且經本院當庭勘驗被告乙○○前開接受詢問之錄
    音帶（主要係有關被告是否曾受調查員及檢察官強暴、脅迫
    及詐欺部分），經勘驗結果，被告確曾供稱：（問：5 萬塊
    的東西丟在地上，…現在是老闆講的《即庚○○》）因為他
    （即庚○○）拿給我，我自己把它（5 萬元）拿出來…我真
    的（把5 萬元）丟到地上啊…（問：你現在是又要辯給我聽
    還是要跟我說?） 我做了錯誤的過程。（問：你做了什麼錯
    誤的過程?） 因為他（即庚○○）在那邊送送，我就收起來
    ，絕對只有我一個人收起來，沒有經過其他人…（見92年2
    月26日詢問錄音帶之勘驗筆錄，本院(二)卷第39頁第17行、第
    40頁第3 行、第43頁第18至22行）。又被告於92年2 月26
    日在高雄縣調站接受檢察官訊問時復供稱：（路竹鑽石城）
    這個案我看過二次現場，他們缺點都有補正。在第二次勘驗
    現場我要離開時，他（庚○○）有拿錢裝在信封給我，我收
    下之後回去才知道是5 萬元等語（見92年度偵字第4689號卷
    第15頁）。又庚○○確曾準備內有5 萬之信封，並於被告於
    91年11月1 日第2 次前往「路竹鑽石城」建築工地勘驗時，
    將該信封親手交予被告之事實，業據證人即「路竹鑽石城」
    建商萬客隆營造股份有限公司負責人庚○○到庭證述明確，
    其證稱：91年11月1 日上午你和被告到現場勘驗時，因為當
    時驗收很久都沒有過，我聽說對檢查人員有送一點意思意思
    的慣例，所以當天我準備了5 萬元要送給被告，是用信封裝
    著，我有親手拿給被告，…這5 萬元在工地裡面我沒有拿回
    來等語（見本院(二)卷第109 至111 頁）；萬客隆營造股份有
    限公司職員癸○○○則到庭證稱：我之所以在調查局時說庚○○將錢放在信封交給被告收下，是因為我出門之前，庚○○有拿1 個包著錢的信封等語（見本院(二)卷第117 頁），均
    足佐證被告前開收取庚○○所交付之5 萬元之自白，確屬真
    實。
  2.庚○○雖亦證稱：我有送5 萬元，被告很客氣推來推去，…
    在推來推去的過程中被告有幾次將錢放在桌上，但最後被告
    是否有將錢放在桌上我不確定等語（見本院(二)卷第111 頁及
    第114 頁）。惟在當時情境下，被告應已明知庚○○所交付
    之信封內裝有賄款，否則被告豈有假意推託之理。再者，庚○○為使被告安心，先行離去工地之事實，亦據證人庚○○
    證述在卷（見本院(二)卷第112 頁），則衡諸常情，被告如堅
    持不受庚○○行賄，則庚○○既已先行離去，則被告為免遭
    人誤會收受賄款，豈有將內有現款5 萬元之信封袋隨手置放
    於工地之可能。是被告辯稱並未收取庚○○所交付之5 萬元
    云云，並非可採。足證庚○○行賄被告5 萬元之事實，亦甚
    顯明。
(四)綜上，被告所辯尚不足採，前開各犯行事證均已臻明確，被
    告對於職務收受賄賂犯行，均堪認定。
二、論罪科刑部分：
(一)所謂公務員職務上之行為，係指在其職權範圍內所應執行或
    得執行，而不違背其職責義務者而言，如公務員就其職務上
    應為之事項，故意消極的不作為或積極的以不正當方法為之
    ，以及對於職務上不應為之事項故意積極為之，則均屬違背
    職務之行為（最高法院90年度台上字第5764號判決意旨參照
    ）。查本件被告於前開事實欄所載時間擔任高雄縣政府建設
    局建築管理課技佐，負責審查高雄縣境建築物建造執照及使
    用執照等建築管理業務，係依據法令從事公務之人員。被告
    對於受理核發使用執照之職務上行為，雖收受己○○、庚○○交付之賄賂，然既無證足認其故意消極不作為或積極的以
    不正當方法，縱令事後再簽擬公文經上級決行後發給使用執
    照，應係依其職務上本應執行之行政行為，依上開最高法院
    之判決意旨即非「違背」職務之行為收受賄款。是核其所為
    ，係各犯貪污治罪條例第5 條第1 項第3 款之對於職務上之
    行為收受賄賂罪。
(二)被告先後多次對於職務上行為收受賄賂犯行，時間緊接，手
    法相同，顯係基於概括犯意反覆為之，然被告行為後，刑法
    第56條連續犯之規定，業於94年1 月7 日修正公布刪除，並
    於95年7 月1 日施行，則被告之犯行，因行為後新法業已刪
    除連續犯之規定，此刪除雖非犯罪構成要件之變更，但顯已
    影響行為人刑罰之法律效果，自屬法律有變更，依新法第2
    條第1 項規定，比較新、舊法結果，修正後之規定並非較有
    利於被告，仍應適用較有利於被告之行為時法律即舊法論以
    連續犯（最高法院95年第8 次刑事庭會議決議參照），並加
    重其刑。
(三)又被告所犯係犯貪污治罪條例第5 條第1 項第3 款之對於職
    務上之行為收受賄賂罪，而非犯貪污治罪條例第4 條第1 項
    第5 款之對於違背職務之行為收受賄賂罪，已如前述，惟起
    訴之基本事實同一，爰依法變更起訴法條。
(四)爰審酌被告身為公務員，本應清廉自持，竟對於職務上之行
    為收受賄賂，犯後否認犯行，難認有何悔意，量刑本不宜從
    輕，惟念及其等貪污收受賄款所得之金額非鉅等一切情狀，
    量處如主文所示之刑，並依貪污治罪條例第17條之規定宣告
    褫奪公權5 年。末查被告所得財物6 萬5 元（5 千元+ 5 千
    元+ 5 千元+5萬元=6萬5 千元），應依法予以追繳並沒收，
    如全部或一部無法追繳時，以被告之財產抵償之。又己○○
    及庚○○係自願將賄款交付被告，於交付後即成為被告因犯
    罪所得之物，交付賄款之人，因不法原因而為給付，自不得
    保有返還之權利，即無依貪污治罪條例第10條第1 項規定發
    還賄款之法律原因存在（最高法院78年台上字第5188號判決
    意旨參照），故不予宣告發還己○○及庚○○，附此敘明。
貳、不另為無罪諭知部分：
一、公訴意旨略以：
    被告乙○○自68年間起迄今均任職於高雄縣政府建設局，並
    分別於73年間起至76年間止及80年間起迄今，二度任職高雄
    縣政府建設局建築管理課技佐，期間負責審查高雄縣境建築
    物建造執照及使用執照等之建築管理業務，為依法令從事於
    公務之人員。詎乙○○竟基於不法圖利他人及公務員登載不
    實之概括犯意：
(一)於90年4 月18日前之不詳時間，至高雄縣鳳山市○○路228
    號實地查驗後，明知起造人在上址建築物臨接法定空地之陽
    台及外牆有未完成表面粉飾之不能核發使用執照之情，竟基
    於不法圖利他人之意圖，未要求起造人應完成粉飾後，再報
    請查驗，而容許跑照業者甲○○（另行偵辦）利用查驗時之
    現場實景照片為藍本，以變造加工手法，在其上添加粉飾影
    像，充作竣工照片，並於90年4 月18日依此等不實之竣工照
    片，簽擬不實之「經查尚無不合」之發給使用執照公文，嗣
    於同年月20日使甲○○順利為起造人取得使用執照而獲得利
    益。
(二)於91年1 月16日前之不詳時間，至高雄縣仁武鄉○○街32號
    實地查驗後，明知上址建築現場有未施作綠化之不符設計圖
    樣之不能核發使用執照之情，竟基於不法圖利他人之意圖，
    未要求起造人應切實將綠化施作完成，再報請查驗，即於91
    年1 月16日簽擬載有「經查尚無不合」文字之發給使用執照
    公文，惟經同任職建築管理課之黃儒偉技士以「補正綠化植
    栽照片」之意見予以退件，竟容許甲○○利用查驗時之現場
    實景照片為藍本，以變造加工手法，在其上添加綠化影像，
    充作補正後之竣工照片，並於91年1 月16日依此等不實之竣
    工照片，自行在原簽上簽擬不實之「補正」2 字，嗣於同年
    月23日使甲○○順利為起造人取得使用執照而獲得不法之利
    益。因認被告上開部分涉有貪污治罪條例第6 條第1 項第4
    款之圖利、刑法第213 條公務員登載不實犯行罪嫌云云。
(三)另被告乙○○承前公務員登載不實之概括犯意，於前開事實
    欄一(一)、(二)、(三)、(四)中所示建物之使用執照申請案，於職務
    上所掌公文書上之使用執照審查表為「審查結果合格擬准予
    發照」、在申請使用執照查驗紀錄表為「核與台灣省建築管
    理規則第31條規定相符」（高雄縣仁武鄉○○街81號建物部
    分）、「符合規定」（高雄縣岡山鎮○○○路452 號建物部
    分）、「抽查尺寸尚符」（高雄縣路竹鄉○○路及平等街之
    「路竹鑽石城」建物、高雄縣鳳山市○○路105 及107 號建
    物部分）等登載，再簽擬公文經上級決行後發給使用執照。
    因認被告此部分亦涉有刑法第213 條公務員登載不實犯行罪
    嫌云云。
二、按犯罪事實應依證據認定之，無證據不得推定其犯罪事實；
    又不能證明被告犯罪或其行為不罰者，應諭知無罪之判決；
    刑事訴訟法第154 條、第301 條第1 項分別定有明文。次按
    事實之認定，應憑證據，如未能發現相當證據，或證據不足
    以證明，自不能以推測或擬制之方法，以為裁判基礎；又認
    定不利於被告之事實，須依積極證據，苟積極證據不足為不
    利於被告事實之認定時，即應為有利於被告之認定，更不必
    有何有利之證據；又刑事訴訟上證明之資料，無論其為直接
    或間接證據，均須達於通常一般之人均不致有所懷疑，而得
    確信其為真實之程度，始得據為有罪之認定，若其關於被告
    是否犯罪之證明未能達此程度，而有合理性懷疑之存在，致
    使無從形成有罪之確信，根據「罪證有疑，利於被告」之證
    據法則，即不得遽為不利被告之認定，有最高法院40年台上
    字第86號、30年上字第816 號、76年度台上字第4986號判例
    意旨可資參照。
三、公訴意旨認被告有公務員登載不實罪及圖利罪嫌，就(一)高雄
    縣鳳山市○○路228 號建物部分無非係以：丁○○92年4
    月11日調查筆錄、本件（90年4 月20日建局管字第DA6614
    號）使用執照申請書全案卷宗、現狀照片2 張、高雄縣
    鳳山市○○路228 號鑑定項目及結果、法務部調查局鑑定
    通知書；就(二)高雄縣仁武鄉○○街32號則以：甲○○92年
    4 月10日筆錄、蔡福凱92年4 月11日調查筆錄、許太郎
    92年9 月22日調查筆錄、壬○○92年4 月11日筆錄、本
    件（91年1 月23日建局管字第0911001791號）使用執照申請
    書全案卷宗、現場照片2 張、高雄縣鳳山市○○路228
    號鑑定項目及結果、法務部調查局鑑定通知書；就(三)所示
    高雄縣仁武鄉○○街81號、高雄縣岡山鎮○○○路452 號、
    高雄縣鳳山市○○路105 號、107 號、高雄縣路竹鄉○○路
    及平等街之「路竹鑽石城」等建物部分，無非係以各該建案
    之申請使用執照卷宗、及法務部調查局鑑定通知書、竣工照
    片、現場照片等資為論據，然訊據被告否認有何公務員登載
    不實及圖利犯行，辯稱：伊按照規定核發使用執照，並無圖
    利，且其並不知照片有經合成加工等語。經查：
  1.高雄縣政府90年4 月20日建局管字第DA6614號建築物使用執
    照申請書所附之建物（即高雄縣鳳山市○○路228 號建物）
    竣工照片5 張，經鑑定建物竣工照片中該建築物3 處陽台外
    牆牆面及週邊、3 處牆面壁牆面及週邊緣等處，均明顯有經
    數位影像軟體選取、塗抹修飾、光滑面影像處理等非自然跡
    象；高雄縣政府91年1 月23日建局管字第0911001791號建築
    物使用執照所附之建物（即高雄縣仁武鄉○○街32號建物）
    竣工照片2 張，經鑑定建物竣工照片中綠化（即草地部分）
    之邊緣，明顯有經數位影像軟體選取、塗抹修飾、合成等非
    自然跡象，有法務部調查局92年12月8 日科調柒字第092004
    50180 號、92年12月5 日科調柒字第09200448170 號鑑定通
    知書各1 份在卷可參（見本院(一)卷第118 頁、第111 頁）。
    而高雄縣仁武鄉○○街81號、高雄縣岡山鎮○○○路452 號
    、高雄縣鳳山市○○路105 號、107 號等建物之竣工照片，
    均明顯有有經數位影像軟體選取、修飾、合成等非自然跡象
    ，亦如前述。然前開照片係經法務部調查局，在看片燈前先
    以高倍放大鏡檢視，並以TAMRON FOTOVIXII照片影像處理機
    放大檢視，再彩色影印放大、比對分析待鑑照片可疑處之細
    部特徵，據以鑑別等情，亦據鑑定人載明於有前開鑑定通知
    書之鑑定方法欄內。是以，一般人在未以前開儀器放大檢視
    ，是否得以知悉各該建物申請使用執照卷宗所附之竣工照片
    係屬加工合成，誠屬有疑，故被告前開所辯：不知照片係合
    成加工等語，尚屬有憑。此外，「路竹鑽石城」部分則確有
    以混凝土加以掩飾等情，業已認定如上，且此作法符合規定
    ，亦經證人丙○○到庭證述如前開理由欄乙、壹、一(一)3.所
    示，是此部分，被告於職務上所掌公文書上使用執照審查表
    為「審查結果合格擬准予發照」、在申請使用執照查驗紀錄
    表為「抽查尺寸尚符」等登載，難認係公務員登載不實。
  2.又外牆及陽台未完成粉飾、屋前綠化未完成等項，非屬不能
    核發使用執照之缺失，承辦人員有權限決定是否再行到場查
    驗等語，亦據證人丙○○到庭證述如前開理由欄乙、壹、一
    (一)3.所示，是以上開理由欄乙、貳、(一)及(二)部分之竣工照片
    雖有經變造情事，然因該等項目均非屬主要結構、主要設備
    、主要隔間等必須查驗之項目，縱令被告未再次到場查驗，
    即核發使用執照，似亦與法令規定不相違背，尚難遽以對被
    告論以圖利罪。且承前所述，一般人尚難查知前開竣工照片
    係加工合成，自難僅憑前開合成之竣工照片，即認被告就理
    由欄乙、貳、(一)及(二)所示建物使用執照之申請，有何公務員
    登載不實及圖利之犯行。
  3.另丁○○92年4 月11日調查筆錄，其陳稱不知究係委託何人
    申請使用執照，則其所供並不能為不利被告之認定，而本件
    （90年4 月20日建局管字第DA6614號）使用執照申請書全案
    卷宗，亦僅能證明被告確係本件申請使用執照案之承辦公務
    員，亦難據為認定被告犯罪之證據。至現狀照片2 張（見臺
    灣高等法院高雄分院檢察署91年度查字第82號(二)卷第6 頁）
    ，雖得證明前開高雄縣鳳山市○○路228 號建物已有增建，
    然此究非得推認被告明知違法仍圖利丁○○，或被告公務員
    登載不實犯行之依據。
  4.而甲○○92年4 月10日筆錄、蔡福凱92年4 月11日調查筆錄
    、許太郎92年9 月22日調查筆錄、壬○○92年4 月11日筆錄
    ，均非可得證明被告明知高雄縣仁武鄉○○街32號建物申請
    使用執照卷宗所附之竣工照片有關草地部分，係以加工合成
    影像方式製成之事實，均難據以推認被告有何公務員登載不
    實及明知違背法令圖利之犯行。另91年1 月23日建局管字第
    0911001791號使用執照申請書全案卷宗，僅能證明被告確係
    本件申請使用執照案之承辦公務員，亦難據為認定被告犯罪
    之憑據。至現場照片2 張（見前開查字第82號(二)卷第19頁）
    ，雖得證明高雄縣仁武鄉○○街32號建物前開草地，已不復
    存在，然終非可得證明被告於前開建物申請使用執照之際，
    已明知該處未實際施作綠化（種植草坪）之事實，故亦不得
    作為認定被告明知不實事項而登載於所掌文書之依據。
  5.末按貪污治罪條例第6 條第1 項第4 款之 (下稱圖利罪)業
    經立法院於90年10月25日修正為「對於主管或監督之事務，
    明知違背法令，直接或間接圖自己或其他私人不法利益，因
    而獲得利益者」，該條文並經總統於同年11月7 日公布施行
    ，原貪污治罪條例第6 條第1 項第4 款規定「對於主管或監
    督之事務，直接或間接圖私人不法之利益」，兩相比較，新
    法之圖利罪，係以結果因而獲得不法利益為特別構成要件，
    公訴人關於被告或第三人是否因此獲有不法利益並未積極舉
    證，自難以被告簽擬發給使用執照公文，使理由欄乙、貳、
    (一)及(二)所示建物之各該起造人，於上開時間順利取得使用執
    照，即認屬該當於貪污治罪條例之圖利及刑法公務員登載不
    實罪。
  6.綜上，本件公訴人所舉之證據，尚不足以證明被告有前述圖
    利及公務員登載不實犯行。此外，又查無其他積極證據足認
    被告有公訴人所指之此部份犯行，揆諸前述說明，依法自應
    為此部份無罪判決之諭知，然因公訴人認此部分與起訴有罪
    部分，有連續犯及牽連犯之裁判上一罪關係，爰均不另為無
    罪之諭知，附此敘明。
據上論斷，應依刑事訴訟法第299 條第1 項前段、第300 條、貪
污治罪條例第2 條、第5 條第1 項第3 款、第10條第1 項、第2
項、第17條，刑法第11條前段、第37條第2 項，判決如主文。
本案經檢察官靳隆坤到庭執行職務。
中    華    民    國    95    年    8     月    30    日
                  刑事第八庭    審判長法  官  李政庭
                                      法  官  黃宣撫
                                      法  官  李育信
以上正本證明與原本無異。
如不服本判決，應於收受送達後10日內向本院提出上訴書狀。
中    華    民    國    95    年    8     月    30    日
                                      書記官  廖佳玲
附錄本判決論罪法條貪污治罪條例第5 條第1 項第3 款有左列行
為之一者，處7 年以上有期徒刑，得併科新臺幣6 千萬元以下罰
金：
三、對於職務上之行為，要求、期約或收受賄賂或其他不正利益
    者。


司法院資訊處製作；財團法人民間司法改革基金會備份。
